【裁判字號】    95,訴,792
【裁判日期】    951013
【裁判案由】    毒品危害防制條例
【裁判全文】
臺灣桃園地方法院刑事判決               95年度訴字第792號
公  訴  人  臺灣桃園地方法院檢察署檢察官
被      告  甲○○
                    （
上列被告因違反毒品危害防制條例案件，經檢察官提起公訴（95
年度毒偵字第409 號），被告於本院準備程序進行中，就被訴事
實為有罪之陳述，經本院告知簡式審判程序意旨，並聽取公訴人
及被告之意見後，本院合議庭裁定依簡式審判程序審理，本院判
決如下：
    主  文
甲○○連續施用第一級毒品，累犯，處有期徒刑拾月。扣案第一
級毒品海洛因壹包（驗餘淨重零點零捌公克，包裝重零點貳壹公
克）沒收銷燬之；又連續施用第二級毒品，累犯，處有期徒刑陸
月。扣案第二級毒甲基安非他命壹包（驗餘含包裝重零點參壹參
公克）沒收銷燬之。應執行有期徒刑壹年貳月。扣案第一級毒品
海洛因壹包（驗餘淨重零點零捌公克，包裝重零點貳壹公克）、
第二級毒甲基安非他命壹包（驗餘含包裝重零點參壹參公克）均
沒收銷燬之。
    事  實
一、甲○○前於民國（下同）91年間因贓物案件，經本院判處有
    期徒刑3 月確定，於91年3 月8 日執行完畢。另於92年間因
    施用毒品案件，經本院以92年度毒聲字第3192 號 裁定送觀
    察、勒戒後，經認有繼續施用毒品傾向，由本院以92年度毒
    聲字第3608號裁定強制戒治，嗣因屆滿3 月，其成效經評定
    為合格，再由本院以93年度毒聲字第963 號裁定停止強制戒
    治，所餘戒治期間付保護管束，於93年11月16日執行期滿。
    猶不知悔改，於前揭強制戒治執行完畢釋放後5 年內，另基
    於施用第一級毒品海洛因及施用第二級毒品甲基安非他命之
    概括犯意，自94年10月間某日起至95年1 月7 日止，在桃園
    縣境內其朋友住處或甲○○位於桃園縣平鎮市○○路120 巷
    23之1 號2 樓居處，分別連續施用第一級毒品海洛因及第二
    級毒品甲基安非他命多次。嗣於95年1 月7 日下午3 時50分
    許，為警在桃園縣中壢市○○路415 巷5 號處查獲，並扣得
    供其施用毒品所持有之第一級毒品海洛因1 包（驗餘淨重0.
    08公克，包裝重0.21公克）、第二級毒甲基安非他命1 包（
    驗餘含包裝重0.313 公克）。
二、案經桃園縣政府警察局大溪分局報請臺灣桃園地方法院檢察
    署檢察官偵查起訴。
    理  由
一、被告甲○○所犯係死刑、無期徒刑、最輕本刑為3 年以上有
    期徒刑以外之罪，被告於準備程序中就被訴事實為有罪之陳
    述，經法官告知簡式審判程序之旨，並聽取公訴人、被告之
    意見後，合議庭認為適宜，依刑事訴訟法第273 條之1 第1
    項規定，裁定由受命法院獨任進行簡式審判程序，先此敘明
    。
二、訊據被告甲○○對於上揭連續施用第一級毒品海洛因及連續
    施用第二級毒品甲基安非他之犯行均坦承不諱。而被告於95
    年1 月7 日下午5 時20分許，為警採集之尿液，經送驗結果
    ，均呈現鴉片類及安非他命類陽性反應，此有「被採尿人姓
    名編號對照表」1 紙、臺灣檢驗科技股份有限公司出具之「
    濫用藥物尿液檢驗報告」1 紙在卷可按（偵查卷第18、51頁
    ）。再被告為警扣得之白粉1 包、結晶1 包，經送鑑驗結果
    ，扣案白粉檢驗出第一級毒品海洛因成分，扣案結晶則檢驗
    出第二級毒品甲基安非他命成分，此有法務部調查局鑑定通
    知書1 、行政院衛生署管制藥品管理局檢驗成績書各1 紙在
    卷可按（偵查卷第52頁，本院卷第26頁）。足認被告之自白
    與事實相符，堪信其確有施用第一級毒品海洛因及第二級毒
    品安非他命之犯行。另被告於92年間因施用毒品案件，經本
    院以92年度毒聲字第3192號裁定送觀察、勒戒後，經觀察期
    滿認有繼續施用毒品傾向，由本院以92年度毒聲字第3608號
    裁定強制戒治，嗣因屆滿3 月，其成效經評定為合格，再由
    本院以93年度毒聲字第96 3號裁定停止強制戒治，所餘戒治
    期間付保護管束，於93年11月16日執行期滿等情，亦有該裁
    定書、刑案資料查註紀錄表及臺灣高等法院被告前案紀錄表
    各1 份在卷可稽。被告於前揭強制戒治執行完畢後5 年內再
    犯本件施用毒品案件，事證明確，其犯行已經可以認定，應
    依法論罪科刑。
三、按修正後刑法第2 條第1 項之規定：「行為後法律有變更者
    ，適用行為時之法律。但行為後之法律有利於行為人者，適
    用最有利於行為人之法律」，係規範行為後法律變更所生新
    舊法比較適用之準據法，於新法施行後，應適用新法第2 條
    第1 項之規定，為「從舊從輕」之比較；比較時應就罪刑有
    關之共犯、未遂犯、想像競合犯、牽連犯、連續犯、結合犯
    ，以及累犯加重、自首減輕暨其他法定加減原因（如身分加
    減）與加減例等一切情形，綜其全部罪刑之結果而為比較（
    最高法院95年第8 次刑庭會議決議參照）。查被告行為後，
    罰金刑之計算單位及處罰、連續犯、累犯、易科罰金之折算
    標準之規定，均有修正：(一)罰金刑之計算單位及處罰部分：
    刑法第33條第5 款業於94年2 月2 日修正公布，並自95年7
    月1 日起施行；修正前刑法第33條第5 款規定「罰金：1 元
    以上。」，修正後刑法第33條第5 款規定「罰金：新臺幣1,
    000 元以上，以百元計算之」；另95年6 月14日修正公布刑
    法施行法第1 條之1 ：「中華民國94年1 月7 日刑法修正施
    行後，刑法分則編所定罰金之貨幣單位為新臺幣。94年1 月
    7 日刑法修正時，刑法分則編未修正之條文定有罰金者，自
    94年1 月7 日刑法修正施行後，就其所定數額提高為30倍。
    但72年6 月26日至94年1 月7 日新增或修正之條文，就其所
    定數額提高為3 倍」，現行刑法中，有關於罰金刑之計算單
    位及處罰之規定已有修正，自屬法律變更。(二)連續犯部分：
    刑法第56條連續犯之規定業於94年2 月2 日修正公布刪除，
    並於95年7 月1 十日施行，則被告之犯行，因行為後新法業
    已刪除連續犯之規定，此刪除雖非犯罪構成要件之變更，但
    顯已影響行為人刑罰之法律效果，自屬法律有變更。(三)累犯
    部分：刑法第47條累犯之規定於94年2 月2 日修正公布，並
    於95年7 月1 日施行，修正前刑法第47條規定：「受有期徒
    刑之執行完畢，或受無期徒刑或有期徒刑一部之執行而赦免
    後，5 年以內再犯有期徒刑以上之罪者，為累犯，加重本刑
    至二分之一。」，修正後刑法第47條第1 項規定：「受徒刑
    之執行完畢，或一部之執行而赦免後，5 年以內故意再犯有
    期徒刑以上之罪者，為累犯，加重本刑至二分之一。」。(四)
    易科罰金之折算標準部分：刑法第41條第1 項業於94年1 月
    7 日修正公布，並於95年7 月1 日施行，修正前刑法第41條
    第1 項前段規定：「犯最重本刑為5 年以下有期徒刑以下之
    刑之罪，而受6 個月以下有期徒刑或拘役之宣告，因身體、
    教育、職業、家庭之關係或其他正當事由，執行顯有困難者
    ，得以1 元以上3 元以下折算一日，易科罰金。」，又被告
    行為時之易科罰金折算標準，修正前罰金罰鍰提高標準條例
    第2 條前段（現已刪除）規定，就其原定數額提高為100 倍
    折算1 日，則本件被告行為時之易科罰金折算標準，應以銀
    元300 元折算1 日，經折算為新臺幣後，應以新臺幣900 元
    折算為1 日；修正後刑法第41條第1 項前段則規定：「犯最
    重本刑為5 年以下有期徒刑以下之刑之罪，而受6 個月以下
    有期徒刑或拘役之宣告者，得以新臺幣1,000 元、2,000 元
    或3,000 元折算1 日，易科罰金。」，此項修正屬科刑規範
    事項之變更，其折算標準為裁判時所應諭知，亦屬法律變更
    。(五)經綜合比較前述新、舊法結果，修正後規定並未較有利
    於行為人，則應依修正後刑法第2 條第1 項前段規定，適用
    行為時（即修正前）之法律。
四、核被告所為，係犯毒品危害防制條例第10條第1 項、第2 項
    之施用第一級毒品及第二級毒品罪。其施用前後非法持有毒
    品海洛因、甲基安非他命之低度行為，應為施用毒品之高度
    行為所吸收，不另論罪。被告先後多次施用第一級毒品海洛
    因犯行及多次施用第二級毒品甲基安非他命犯行，均時間緊
    接，方法相同，各觸犯構成要件相同之罪，顯均基於概括犯
    意為之，各為連續犯，皆應依修正前刑法第56條之規定，均
    以一罪論，並各加重其刑。被告所犯上開二罪間，犯意各別
    ，罪名有異，應予分論併罰。被告前於91年間因贓物案件，
    經本院判處有期徒刑3 月確定，於91年3 月8 日執行完畢，
    於五年以內再犯本件最重本刑為有期徒刑以上之罪，為累犯
    ，應依修正前刑法第47條之規定各遞加其刑。爰審酌被告前
    因施用毒品經強制戒治執行完畢釋放後，仍無法斷絕施用毒
    品惡習，顯見其意志力薄弱，自有使其與社會上毒品來源隔
    離，使其能深自反省，斷絕與毒品接觸之必要，及被告犯罪
    後對於施用毒品之犯行，已經坦承，態度良好等一切情狀，
    分別量處如主文所示之刑，並定其應執行之刑。扣案之第一
    級毒品海洛因1 包（驗餘淨重0.08公克，包裝重0.21公克）
    、第二級毒甲基安非他命1 包（驗餘含包裝重0.313 公克）
    ，係被告所有為供施用所持有之毒品（該外包裝袋與內含之
    毒品已無法完全析離乾淨），均應依毒品危害防制條例第18
    條第1 項前段之規定，諭知沒收銷燬之。
據上論斷，應依刑事訴訟法第273 條之1 第1 項、第299 條第1
項前段，毒品危害防制條例第10條第1 項、第2 項、第18條第1
項前段，修正後刑法第2 條第1 項前段，修正前刑法第11條、第
56 條 、第47條、第51條第5 款，判決如主文。
本案經檢察官何嘉仁到庭執行職務。
中    華    民    國    95    年    10    月    13    日
                  刑事第七庭    法  官  劉為丕
上正本證明與原本無異。
如不服本判決，應於判決送達後10日內向本院提出上訴狀（應附
繕本），上訴於臺灣高等法院。
                                書記官  顏美惠
中    華    民    國    95    年    10    月    16    日
附錄本案論罪科刑法條：
毒品危害防制條例第10條
施用第一級毒品者，處 6 月以上 5 年以下有期徒刑。
施用第二級毒品者，處 3 年以下有期徒刑。


司法院資訊處製作；財團法人民間司法改革基金會備份。
